最　高　行　政　法　院　裁　定　　　　　　　　　九十一年度裁字第一○四七號
　　抗　告　人　甲○○
　　相　對　人　苗栗縣苗栗市公所
　　代　表　人　乙○○
右抗告人因與相對人苗栗縣苗栗市公所間徵收補償事件，對於中華民國八十九年十一
月三十日臺中高等行政法院八十九年度訴字第一九七號裁定提起抗告，本院裁定如左
︰
　　主  文
原裁定廢棄，應由臺中高等行政法院更為裁判。
　　理  由
一、抗告法院認為抗告有理由者，應廢棄原裁定，自為裁定；必要時得命原法院或審
    判長更為裁定，行政訴訟法第二百七十二條準用民事訴訟法第四百九十二條第二
    項規定甚明。
二、本件抗告人不服苗栗縣政府訴願決定，提起行政訴訟。原裁定以抗告人係於民國
    八十九年六月十五日收受訴願決定書，此有訴願文書郵務送達證書附訴願卷可稽
    ，抗告人未依訴願決定書所載「本件訴願人如有不服，應於收受本決定書次日起
    三十日內，檢附原處分書及原訴願書與本決定書影本，向臺灣省政府提起再訴願
    ，並將再訴願書影本抄送本府。」迄至八十九年八月十日（訴願決定機關收受再
    訴願影本日期為同年月十一日，臺灣省政府收受再訴願書日期為同年月十四日）
    始提起再訴願，有再訴願書影本及臺灣省政府八十九年八月二十四日八九府訴一
    字第○三六三八三號函分別附於訴願卷暨原審卷可按。而依行政訴訟法（民國八
    十七年十月二十八日修正，自八十九年七月一日施行，以下稱新行政訴訟法）第
    一百零六條第一項前段規定，撤銷訴訟之提起，應於訴願決定書送達後二個月之
    不變期間內為之，則抗告人提起行政訴訟之期間應自八十九年六月十六日起算，
    扣除在途期間五日，至八十九年八月二十日即已屆滿。抗告人遲至八十九年九月
    五日始提起行政訴訟，此有加蓋於原審訴狀上收文戳記所載日期可考，已逾法定
    不變期間。遂認抗告人提起行政訴訟顯非合法，予以駁回，固非無見。
三、本件抗告意旨以：抗告人於八十九年七月十一日向臺灣省政府提出延後再訴願，
    因新行政訴訟法於同年七月一日施行，再訴願制度廢除，乃依臺灣省政府八十九
    年八月二十四日八九府訴一字第○三六三八三號函，於二個月內向原裁定機關提
    起行政訴訟，原告於八十九年九月四日提起行政訴訟，並無逾期云云。
四、本院查：訴訟權乃憲法第十六條所明定之基本權利，人民主張其權利或法律上利
    益受侵害時，除法律有明文規定者外，其法律救濟途徑既不得排除，亦不得以無
    期待可能性之方式加以限制，使人民訴訟權之行使，遭受不可預見之損害。次查
    訴願法於民國八十七年十月二十八日修正（以下稱新訴願法），廢除再訴願制度
    ，並依八十八年七月三十一日行政院台八十八規字第二九六二六號令，定自八十
    九年七月一日施行。惟新訴願法施行前所為之訴願決定，記載當事人應於法定期
    間內提起再訴願，而於新訴願法施行後，該提起再訴願之期間尚未屆滿者，自新
    訴願法施行之日起，該項有關法律救濟途徑之教示規定即屬無效，因為其所教示
    之內容，對任何人均屬不能實現。此時當事人應如何尋求法律救濟，法律未設明
    文規定。因此當事人縱使遲誤該教示之期間，而依該教示之內容提起法律上已廢
    止之再訴願時，尚難謂應發生如何之法律效果。本件抗告人係於民國八十九年六
    月十五日收受訴願決定書，業經原審查明，但該訴願決定書就該案救濟方法所載
    「本件訴願人如有不服，應於收受本決定書次日起三十日內，檢附原處分書及原
    訴願書與本決定書影本，向臺灣省政府提起再訴願，並將再訴願書影本抄送本府
    。」此一教示規定，自八十九年七月一日起，應屬無效，已如前述。抗告人縱使
    遲誤該教示之期間，而依該教示之內容提起法律上已廢止之再訴願時，尚難謂原
    處分即已發生存續力。況抗告人主張，曾於八十九年七月十一日向臺灣省政府提
    出延後再訴願。嗣抗告人於八十九年八月十日（訴願決定機關收受再訴願影本日
    期為同年月十一日，臺灣省政府收受再訴願書日期為同年月十四日）提起再訴願
    時，法律既未明文規定再訴願機關應將已無從受理之再訴願事件移送管轄法院審
    理，再訴願機關復未依職權斟酌當事人之期限利益，將無從受理之再訴願事件移
    送管轄法院審理，乃經臺灣省政府八十九年八月二十四日八九府訴一字第○三六
    三八三號函復抗告人，應於收受訴願決定書送達翌日起二個月內，提起行政訴訟
    云云。惟本件抗告人收受訴願決定書送達時，新訴願法及新行政訴訟法均未施行
    ，其起訴期間如何起算，法律未設特別規定，台灣省政府前開函復意旨，難謂有
    法律依據。乃原審亦採臺灣省政府八十九年八月二十四日八九府訴一字第○三六
    三八三號函復見解，認抗告人提起行政訴訟之期間，應自八十九年六月十六日起
    算，扣除在途期間五日，至八十九年八月二十日即已屆滿。抗告人遲至八十九年
    九月五日始提起行政訴訟，已逾法定不變期間云云，並無法律依據，已如前述，
    且在法律救濟制度巨幅改變，法律對於救濟期間跨越新、舊法時期案件之處理方
    法，未設明文規定，而行政機關亦無從為正確之法律救濟方法教示時，仍要求人
    民遵守行政函示訂定之「不變期間」，顯然已構成以無期待可能性之方式，對人
    民之訴訟權加以限制，難謂符合憲法保障人民訴訟權之本旨。抗告人指摘原裁定
    違法，尚非全無可採。本件抗告人提起行政訴訟之期間，既無法律明文規定而無
    從起算，則抗告人於收受臺灣省政府八十九年八月二十四日八九府訴一字第○三
    六三八三號函後，於同年九月五日提起行政訴訟，衡諸本件法律救濟期間跨越新
    、舊法時期，法律未特別規定其處理方式之特殊情形，其訴訟權之行使，尚屬正
    當，抗告人於原審之訴，應認為合法，原裁定既有未合，抗告應為有理由，且本
    件有由原法院更為實體審理之必要，爰為裁定如主文。
中　　華　　民　　國　　九十一　　　年　　　九　　　　月　　二十六　　　日
                    最 高 行 政 法 院  第 二 庭
                                審 判 長 法  官　　　陳　石　獅
                                         法  官      高  啟  燦
                                         法  官　　　彭　鳳　至
                                         法  官　　　吳  明  鴻
                                         法  官　　　黃　合　文
右  正  本  證  明  與  原  本  無  異
　　　　　　　　　　　　　　　　　　　　 法院書記官　王  福  瀛
中　　華　　民　　國　　九十一　　　年　　　十　　　　月　　　四　　　　日
